臺灣高等法院高雄分院刑事判決　　　　　　　　　　　九十一年度上訴字第八八號
　　上訴人
　　即被告　丙○○
右上訴人因偽造文書等案件，不服臺灣高雄地方法院八十八年度訴字第一八三號中華
民國九十年三月廿一日第一審判決（起訴案號：臺灣高雄地方法院檢察署八十七年度
偵字第一三三二四、一四四００號），提起上訴，本院判決如左：
    主  文
原判決關於丙○○部分撤銷。
丙○○共同連續行使偽造私文書，足以生損害於公眾及他人，累犯，處有期徒刑拾月
。新電話經理（型號ＢＰ陸貳壹、多功能微電腦型）貳台、擴音機貳台、變壓器肆台
、ＳＩＮＯＣＡ牌無話筒電話機貳台及中華電信南區分公司市內電話業務申請書及委
託同意書上「張簡素貞」印文伍枚、中華電信南區分公司市內電話業業務申請書「乙
○○」印文貳枚，均沒收。
    事  實
丙○○於民國八十三年間，曾因妨害自由案件，經台灣高雄地方法院判處有期徒刑十
月確定，於八十六年六月十九日執行完畢，仍不思悔悟，為圖向外勞收取使用電話通
聯國外之費用並得以逃避應繳予電信公司之通話費月追繳，與宋育恆（同案被告之一
，業據原審法院判處有期徒刑一年二月確定）、詹益涼（原審法院另案判處有期徒刑
八月確定）共同基於行使偽造私文書及為自己不法所有意圖，並基於概括犯意，於民
國八十七年四月二十八日，丙○○未獲授權提供乙○○、張簡素貞身分証及印章各一
枚（詹益涼及宋育恆均不知身分証及印章之來源）予詹益涼，詹益涼將其中乙○○身
分証、印章交予不知情之朱峻霆，由朱峻霆以乙○○名義向中華電信公司（以下簡稱
華信公司）申請裝設0000000號、0000000號室內電話，申請時乃於華
信公司市內電話業務申請書上使用乙○○之印章，各蓋印文一枚於用戶簽章欄，而據
以偽造完成該市內電話業務申請書二張，嗣持以行使，向華信公司申請裝設二線電話
號碼，裝機地址為高雄市前鎮區○○○街三號四樓，足生損害於乙○○及華信公司對
電話管理之正確性；於八十七年四月廿八日，詹益涼持其中之張簡素貞身分証、印章
，至高雄市○○○路四三八號通信兵通訊行，委由不知情之通訊行職員凌思文，以前
開張簡素貞之印章，接續蓋用印文在四張市內電話業務申請書之用戶簽章欄處及同意
（委託）書之立同意（委託）書人欄處各一次（共計五枚印文），而據以偽造完成該
市內電話業務申請書四張及同意（委託）書一張之私文書後，凌思文即持以行使，向
華信公司申請，在詹益涼受丙○○委託出面承租之高雄市新興區○○○路六號十一樓
之七處所，裝設0000000、0000000、0000000、000000
0等四線電話號碼，華信公司依上開申請而在上址裝設電話供通話使用，亦足生損害
於張簡素貞及華信公司對電話管理之正確性。上開電話申設妥當之後，由宋育恆提供
裝設其在高雄市○○區○○路四００巷三號所經營之「Ｔａｈａｎａｎ」外勞餐廳內
之0000000號、0000000號二線電話，先後多次，提供不特定外勞或其
他人，以該二線電話，先撥打至丙○○以乙○○名義申設之前開0000000號、
0000000號電話，待接通後，撥按欲撥打之國際長途電話號碼，經由該二線電
話，以指定轉接方式，再轉接至前開丙○○以張簡素貞名義申設之其中000000
0號、0000000號二線電話，透過裝設在該二線電話上各一台之新電話經理（
型號ＢＰ六二一、多功能微電腦型）顯示欲播打之國際長途電話號碼，再由丙○○以
每日新台幣一千元僱用並具共同犯意聯絡之詹益涼，在高雄市新興區○○○路六號十
一樓之七負責以另0000000號、0000000號二線電話，按照欲播打之國
際長途電話號碼撥打，待撥通後，再透過三方會談功能之方式，供不特定人撥打國際
長途電話；宋育恆因此可向撥打之電話使用人收取每分鐘二十元之代價中，分得其中
七元，丙○○則分得十三元，迭使華信公司誤以為係電話申設人乙○○、張簡素貞本
人使用上開電話，陷於錯誤而提供電信通信之服務，詹益涼、丙○○、宋育恆因此藉
以獲得通話服務，上開張簡素貞名義之0000000、0000000、0000
000、0000000等四線電話自八十七年五月四日裝設供通話使用迄同年六月
三日拆機銷號止，通話費用累計已達二十二萬七千一百七十五元，而詐得免付電話費
之不法利益。嗣華信公司發現通話異常，向張簡素貞查詢後，始發現其遭人冒名申請
裝設電話之情，嗣於八十七年五月十九日下午一時三十分許，經電信警察隊第三中隊
在高雄市新興區○○○路六號十一之處所查獲並當場扣得新電話經理（型號ＢＰ六二
一、多功能微電腦型）二台、擴音機二台、變壓器四台、ＳＩＮＯＣＡ牌無話筒電話
機二台等物。案經交通部電信總局移請臺灣高雄地方法院檢察署檢察官偵查起訴。
    理  由
一、訊據被告丙○○矢口否認前揭犯行，辯稱：伊沒雇用詹益涼並請伊冒用他人身份
    證件申辦電話，以提供宋育恆使用以取不法利益，伊與詹益涼係以前在監獄中所
    認識，彼此僅偶而聯繫通電話云云。經查：
(一)、前揭如何冒用乙○○、張簡素貞名義申裝電話，供人使用以為國外通聯使用，得
    以從中得利並逃避電話費用追繳等事實，業據共犯被告詹益涼於警訊中供證甚詳
    ；而被告丙○○如何與宋育恆共謀合作，利用電話三方會談功能，供人以迭為轉
    接方式達到供人國外通聯，從中收取費用，而逃避國內華信公司電話費用追繳等
    事實，亦據證人即華信公司職員陳俊榮於原審結證明確，復據共犯被告宋育恆迭
    於警偵訊中供證綦詳，並指認被告丙○○之口卡無訛，復有警方於犯罪場所查扣
    之新電話經理（型號ＢＰ六二一、多功能微電腦型）二台、擴音機二台、變壓器
    四台、ＳＩＮＯＣＡ牌無話筒電話機二台等物扣案可資佐證。
(二)、前揭犯罪事實中，就與宋育恆共謀並聘用詹益涼分擔行為之人，固據詹益涼於審
    理中供證：係一位綽號「學仔」之不詳年籍成年男子與伊共同所為，伊所稱之「
    學仔」不是被告丙○○云云。惟查：１、本件被告丙○○為警查獲過程，係因電
    信警察於案發前短短一月期間，由各該嫌疑人之通話記錄中，發現到案後供承犯
    行之詹益涼、宋育恆與被告丙○○間有利用上開冒名申設之電話聯絡之通話記錄
    ，詹益涼並供證：係綽號「學仔」之人提供他人之身分證件及提供地點以裝設電
    話，參以宋育恆到案後供證：自稱「謝姓男子」告訴伊，如要給外勞撥打國際電
    話服務，要伊撥打至0000000號、0000000號，即可透過謝姓男子
    之系統轉接到國外，該「謝姓男子」之行動電話是000000000號等語，
    足見詹益涼所稱名字「學仔」者，係姓「謝」，其所使用之行動電話為動電話是
    000000000號，此一行動電話被告亦坦認係其本人基於供己使用目的以
    己名義申設，而被告本係男子，又係姓「謝」，其名字最後又有一「學」字，依
    其姓名，若被稱呼為「學仔」，亦與台灣本地以單名喚稱他人之習慣相合，依詹
    益涼、宋育恆固然之供證未明確說出名字中「政」字，但其所指之人即係被告丙
    ○○已然呼之欲出。又警員由通聯記錄中過濾發現「學仔」可能係丙○○，因而
    調取口卡片供宋育恆指認，宋育恆於警訊之指認中固供述「口卡照片不是很清楚
    」，但亦特別陳述：從地址曾聽他（學仔）提起，住大順路、民族路附近之灣仔
    內地區等語，對照被告丙○○確實居住於高雄市○○區○○里○○街，與一般高
    雄地區眾所俗稱「灣子內」地區相近，宋育恆於警訊中之指認顯非無據。２、丙
    ○○所申請使用之行動電話號碼為「000000000號」，已如前述。本件
    於案發期間之八十七年五月六日，詹益涼曾以上開冒名申裝於高雄市○○路之0
    00000000號行動電話通聯，另八十七年五月四日，被告所有上開「00
    0000000號」行動電話亦曾與宋育恆裝設於其經營之「ＴＡＨＡＮＡＮ」
    外勞餐廳之：0000000號電話及宋育恆所有之0000000000號行
    動電話，均有通話紀錄，有卷附通聯記錄可稽，上開冒張簡素貞名義申辦之電話
    ，既係供本件犯罪所用之電話之一，詹益涼實無隨意以之撥給丙○○聊天之理，
    又丙○○與宋育恆既有過通聯，被告辯稱：從不認識宋育恆云云，顯係卸責之詞
    。是詹益涼、宋育恆事後於審訊時證稱「學仔」、「謝姓男子」並非被告丙○○
    ，不認識丙○○云云，顯均係迴護之詞，不足採信為有利被告認定依據。
(三)、據證人乙○○於原審結證：沒有去租屋申裝電話，不知本案如何發生等語，又有
    被害人張簡素貞之切結書、華信公司上開0000000號、0000000號
    、0000000號、0000000號、0000000號、0000000
    號六線電話之市內電話業務申請書六張及同意（委託）書一張，以及該電話之通
    聯紀錄各一份在卷可稽，又該張簡素貞名義裝設之上開電話自八十七年五月四日
    裝設供通話使用後迄同年六月三日拆機銷號止，通話之話費已達二十二萬七千一
    百七十五元，有華信公司冒用電話費明細表為參。再上開高雄市前鎮區○○○街
    三號四樓之承租人雖係列名乙○○，但房租收款明細欄註明阿學四月二十五日付
    二千元，亦有房屋租賃契約書一紙在卷足考，堪認此部份係宋育恆與丙○○、詹
    益涼共犯無疑。
(四)、被告宋育恆係經綽號「阿學」（即本案之被告丙○○）從中聯繫，方提供原裝設
    在高雄市○○區○○路四００巷三號其所開設之「Ｔａｈａｎａｎ」外勞餐廳內
    之0000000號、0000000號二線電話，先後多次供不特定外勞先利
    用該二線電話撥打至丙○○提供之0000000號、0000000號二線電
    話，再以前揭事實欄所載方式，達到使人順利撥打國際電話，從中獲利並分紅等
    情，亦分據共犯被告詹益涼、宋育恆供證在卷，並有該0000000號、00
    00000號二線電話之通聯紀錄為證，可知宋育恆係提供該電話給不知情之外
    勞連續撥打國際電話，而與丙○○、詹益涼係實際從中獲取利益之人，顯足確認
    ，被告丙○○徒以並無參與云云置辯，不足採信。
(五)、再者，向華信公司申請電話號碼使用，係申請名義人表示願支付使用電子通話設
    備之代價即話費之意，而申請電話號碼使用，相對地，華信公司亦係本於接受申
    請名義人之申請，方提供電話號碼，使該申請人得藉以利用電子通話設備之服務
    而進行電信通話，並據以向該申請人請求支付使用代價亦即話費，此業為社會一
    般大眾所認知之觀念，迨無可議。從而被告明知乙○○、張簡素貞並無申請電話
    號碼之意，竟仍以其張簡素貞等人之名義向華信公司申請電話使用，除足使該公
    司誤信為係張簡素貞等人欲申請電話號碼使用，致其本此認知而提供電話號碼並
    因而提供電子通話設備之服務，而使被告從中取得電子通話設備服務之利益外，
    復從被告竟不以自己名義申請，卻以其完全陌生之張簡素貞之名義申請之舉動以
    觀，其自始即存有使華信公司陷於認為係張簡素貞申請電話號碼使用之錯誤，使
    被告取得利用該處因前開認知錯誤而提供電信服務，致得遂行前揭提供不特定人
    撥打國際電話牟利，及可因華信公司誤認應由張簡素貞等人負擔支付電話費義務
    之故，而取得免付電話費之為自己不法利益之意圖，足資彰顯。本件事證明確，
    被告犯行洵堪認定。
二、被告丙○○利用不知情之人員偽造乙○○、張簡素貞名義之市內電話業務申請書
    及同意（委託）書，並據此行使私文書以申請裝設電話線路，核其所為係犯刑法
    第二百十條、第二百十六條之行使偽造私文書罪；被告丙○○使華信公司陷於錯
    誤，致得以利用該公司提供之電信服務，並可取得免付電話費之不法利益，係犯
    刑法第三百三十九條第二項之詐欺得利罪，此部分公訴意旨認係犯同條第一項之
    詐欺取財罪，惟被告實施前揭詐術態樣，無非係取得使用電信服務及可免付電話
    費之不法利益，應非構成詐欺取財罪，公訴意旨此部分容有未洽，爰於事實之同
    一範圍，逕變更起訴法條。被告丙○○與及宋育恆、詹益涼間，就上開犯行彼此
    間有犯意聯絡及行為分擔，應為共同正犯。被告利用不知情之通訊行人員凌思文
    、朱峻霆，偽造華信公司電話業務申請書及同意（委託）書及利用不知情之刻印
    業者偽刻被害人乙○○、張簡素貞之印章及利用不知情之外勞撥用國際電話等，
    其利用不知情之他人犯罪，均為間接正犯。被告在華信公司市內電話業務申請書
    及同意（委託）書上偽造乙○○、張簡素貞之印文，其偽造署押、印文之行為為
    偽造該華信公司市內電話業務申請書及同意（委託）書、等私文書之階段行為，
    而偽造此私文書之低度行為，復為行使偽造私文書之高度行為吸收之故，均不另
    論罪；又被告係本於一個行使之行為，而同時行使上揭華信公司市內電話業務申
    請書四張及同意（委託）書一張，應為同質想像競合犯，以一罪論；被告先後多
    次行使偽造私文書、詐得使用電信服務及免付電話費之不法利益，均時間緊接、
    方法相同、構成要件亦相同，應依連續犯，各僅論以一罪。再前開連續行使偽造
    私文書罪與連續詐欺得利罪間，有方法、結果之牽連關係，依刑法第五十五條規
    定，應從重依行使偽造私文書罪處斷。被告丙○○於八十三年間，曾因妨害自由
    案件，經台灣高雄地方法院判處有期徒刑十月確定，於八十六年六月十九日執行
    完畢等事實，此有臺灣高雄地方法院檢察署刑案資料查註記錄表在卷可稽，其受
    有期徒刑執行完畢後，五年內再犯本件有期徒刑以上刑之罪，為累犯，依法加重
    其刑。被告上開犯罪事證明確，原審法院對其論罪刑固非無見。惟查，本件與被
    告丙○○犯行有關之相關冒名申請電話機使用之申請書或委託書僅及張簡素貞及
    乙○○申請部分，至泛亞電信股份有限公司「江照雲」名義電話申請及中華電信
    南區分公司申「張智慧」、「甲○○」、「丁○○」電話申請部分則均不及之，
    原判決，竟於被告丙○○判決項下一同諭知「泛亞電信股份有限公司個人用戶申
    請書偽造之「江照雲」署押肆枚；中華電信南區分公司行動電話一退一租申請書
    「張智慧」印文貳枚、「甲○○」印文壹枚、「丁○○」印文參枚」均沒
    收，即有未合，被告上訴意旨否認犯罪固無理由，但原判決既有上開可議之瑕疵
    ，自應由本院就被告丙○○部分撤銷改判。審酌被告為圖一己之私利，竟以不正
    當手段，假借他人名義申辦電話，詐得不法利益，侵害他人及業主之權益，且短
    時間所詐得之金額達二十餘萬元，迄今均未全數清償，惡性非輕，犯後均空言狡
    辯，態度非佳等情及其他一切情狀，爰量處如主文第二項所示之刑。前開市內電
    話業務申請書及委託書等私文書上張簡素貞印文（市內電話業務申請書四張及同
    意委託書）五枚及乙○○印文二枚，均係偽造之印文及署押，均應依刑法第二百
    十九條之規定沒收；扣於詹益涼偽造文書等另案中之新電話經理（型號ＢＰ六二
    一、多功能微電腦型）二台，係用於顯示欲撥打之國際電話號碼、擴音機二台係
    用於撥放該撥打之國際電話號碼之通話聲音，以了解是否通話完畢之用、變壓器
    四台則為該新電話經理和擴音機之電源插頭、再ＳＩＮＯＣＡ牌無話筒二台係供
    撥按欲撥打之國際電話號碼供通信用，上開物品既均係供本件犯罪所用，而宋育
    恆供明係被告主動找伊合作，利得主要由被告取得，詹益涼僅係在犯罪處所受僱
    負責轉接工作，在該處所查獲犯罪之物，衡情應係被告所有，應依刑法第三十八
    條第一項第二款宣告沒收。至同遭另案扣案之ＳＩＮＯＣＡ牌有線電話機一台並
    無證據足證該物有供本件犯罪或係預備供犯罪之用爰不予諭知沒收。
三、公訴意旨另以：被告自八十七年行間起竊取乙○○、張簡素貞身份證，因認另涉
    嫌刑法第三百二十條第一項之竊盜罪嫌云云。惟訊諸被告否認竊盜犯行，參以證
    件落入他人之手原因多端（或係遺失、或遭人竊取、或友人持走使用未予歸還等
    ，因無法全部列舉），又被告持有他人證件原因亦屬多端（或係買受或係一時借
    用或係拾撿或係行竊等等），本案上並無實據可認被告係基於竊盜行為取得他人
    證件，公訴人起訴此竊盜部份犯行尚乏依據，此部份本應為無罪之諭知，惟公訴
    人認此部份與前開起訴、論罪部份有連續犯裁判上一罪之關係，爰不另為無罪之
    諭知，併此敘明。
據上論斷，應依刑事訴訟法第三百六十九條第一項前段、第二百六十四條，刑法第二
十八條、第五十六條、第二百十六條、第二百十條、第三百三十九條第二項、第五十
五條、第四十七條、第二百十九條、第三十八條第一項第二款，罰金罰鍰提高標準條
例第一條前段等規定
本案經檢察官沈紹嘉到庭執行職務。
中      華      民      國    九十一    年      四      月      十      日
                              臺灣高等法院高雄分院刑事第八庭
                                  審判長法官  郭雅美
                                        法官  張盛喜
                                        法官  洪兆隆
右正本證明與原本無異。
如不服本判決應於收受本判決後十日內向本院提出上訴書狀，其未述上訴理由者，
並得於提起上訴後十日內向本院補提理由書狀（均須按他造當事人之人數附繕本)「
切勿逕送上級法院」。
           書記官  吳福連
中      華      民      國    九十一    年      四      月      十二    日
附錄論罪科刑法條：
刑法第二百十條：
偽造、變造私文書，足以生損害於公眾或他人者，處五年以下有期徒刑。
刑法第二百十六條：
行使第二百十條至第二百十五條之文書者，依偽造、變造文書或登載不實事項或使登
載不實事項之規定處斷。
刑法第三百三十九條第一、二項：
意圖為自己或第三人不法之所有，以詐術使人將本人或第三人之物交付者，處五年以
下有期徒刑、拘役或科或併科一千元以下罰金。
以前項方法得財產上不法之利益或使第三人得之者亦同。
                                                                  Ａ
